【裁判字號】    99,台抗,752
【裁判日期】    990923
【裁判案由】    請求國家賠償聲請訴訟救助
【裁判全文】
最高法院民事裁定              九十九年度台抗字第七五二號
再 抗告 人  昶麟建設股份有限公司
法定代理人  乙○○
再 抗告 人  甲○○
共      同
訴訟代理人  鄭晃奇律師
上列再抗告人因與相對人台中縣雅潭地政事務所等間請求國家賠
償，聲請訴訟救助事件，對於中華民國九十九年六月三日台灣高
等法院台中分院裁定（九十九年度抗國字第一號），提起再抗告
，本院裁定如下：
    主  文
再抗告駁回。
再抗告訴訟費用由再抗告人負擔。
    理  由
按對於抗告法院所為抗告有、無理由之裁定再為抗告，僅得以其
適用法規顯有錯誤為理由，民國九十八年一月二十一日修正民事
訴訟法第四百八十六條第四項定有明文。本件再抗告人就原法院
認其對於台灣台中地方法院八十八年度國字第一四號裁定（下稱
台中地院第一四號裁定）之抗告為無理由，而駁回其抗告之裁定
，再為抗告，雖以：再抗告人昶麟建設股份有限公司（下稱昶麟
公司）之實收資本額為新台幣（下同）七千萬元，但於提起系爭
國家賠償訴訟前即八十七年度之資產「淨值總額」僅有六千五百
七十四萬元，顯已虧損。其於八十七至八十九年度，每年現金及
存款又均未達一百萬元，而應付款項卻至少有二百萬元，顯然亦
屬入不敷出。且所謂「淨值總額」，大部分為系爭紛爭標的之不
動產，該不動產因牽涉違法變更地目事件，造成昶麟公司虧損、
營運停滯，終至停業；實係無法處置之不動產。故昶麟公司於系
爭國家賠償訴訟獲勝訴判決取得賠償前，確無支付訴訟費用之資
力。另坐落台中縣神岡鄉「昶麟喜事」建案之二十八戶房屋，其
所有權歸屬與系爭訴訟結果相關，亦不應列為昶麟公司之資產。
至於再抗告人甲○○與昶麟公司為不同之權利主體，於判斷有無
資力時，自應分別為之。是甲○○於八十七年十月間既因「昶麟
喜事」建案解約，僅獲退款二百十八萬元，現卻背負三千二百萬
元以上之貸款，目前又毫無收入，名下坐落台中縣神岡鄉之一筆
土地，更已設定高額抵押，而無變現可能，足見甲○○確實無資
力支付系爭訴訟費用。乃原裁定無視上開事實。逕認再抗告人欠
缺訴訟救助之要件，台中地院第一四號裁定，自行撤銷其原於八
十九年一月二十七日所為准予再抗告人訴訟救助之裁定，並無不
合，據以駁回再抗告人對於該第一四號裁定之抗告，自有不適用
判例、違反訴訟救助制度立法意旨之適用法規顯有錯誤之情形云
云，為其論據。惟經核再抗告人所陳之該再抗告意旨，係屬原法
院認定再抗告人尚有資力或信用能力得籌措款項，以支付系爭訴
訟費用等事實當否之問題，與適用法規是否顯有錯誤無涉。依首
開說明，其再抗告即非合法。
據上論結，本件再抗告為不合法。依民事訴訟法第四百九十五條
之一第二項、第四百八十一條、第四百四十四條第一項、第九十
五條、第七十八條，裁定如主文。
中    華    民    國  九十九  年    九    月  二十三  日
                      最高法院民事第三庭
                          審判長法官  蘇  茂  秋
                                法官  李  慧  兒
                                法官  王  仁  貴
                                法官  陳  國  禎
                                法官  高  孟  焄
本件正本證明與原本無異
                                      書  記  官
中    華    民    國  九十九  年    十    月    五    日
                                                      ｖ

司法院資訊處製作；財團法人民間司法改革基金會備份。
